【裁判字號】    98,交聲,1459
【裁判日期】    980526
【裁判案由】    違反道路交通管理處罰條例聲明異議
【裁判全文】
臺灣臺北地方法院交通事件裁定        98年度交聲字第1459號
原處分機關  臺北市交通事件裁決所
異  議  人
即受處分人  甲○○
上列異議人即受處分人因違反道路交通管理處罰條例案件，對於
臺北市交通事件裁決所於中華民國98年3 月27日所為之處分（原
處分案號：北市裁罰字第裁22-AP0000000號）聲明異議，本院裁
定如下：
    主  文
異議駁回。
    理  由
一、按汽車停車時，在禁止臨時停車處所不得停車，道路交通安
    全規則第112 條第1 項第1 款定有明文。而依道路交通標誌
    標線號誌設置規則第169 條，劃設於道路緣石正面或頂面，
    或劃設於路面之紅色實線標線，係屬禁止臨時停車線，用以
    指示禁止臨時停車路段。次按汽車駕駛人停車時，在禁止臨
    時停車處所停車者，處新臺幣（下同）600 元以上1200元以
    下罰鍰，道路交通管理處罰條例第56條第1 項第1 款亦有明
    文。又所謂汽車，依同條例第3 條第8 款規定，包括機器腳
    踏車在內。
二、本件異議人即受處分人甲○○所有車號778－EGD號重型機車
    （下稱系爭車輛），於民國97年12月24日13時22分許，在臺
    北市○○○路118 巷內，劃設有禁止臨時停車之紅色標線路
    段違規停車，且駕駛人不在現場，經臺北市政府警察局中正
    第一分局依道路交通管理處罰條例第56條第1 項第1 款，於
    現場拍照採證後逕行掣單舉發。嗣經異議人於應到案日期前
    提出申訴，經原處分機關臺北市交通事件裁決所函請舉發單
    位查覆結果，仍認異議人有前揭違規行為，原處分機關遂於
    98年3 月27日依道路交通管理處罰條例第56條第1 項第1 款
    及道路交通管理事件統一裁罰基準表，裁處異議人罰鍰600
    元。
三、異議意旨略以：伊停放之位置為紅線外側且為私人土地，亦
    有店家主人私人安裝之不鏽鋼占板，伊將車停在占板上，亦
    不算道路範圍，依異議狀附件所示網路列印資料，不應予以
    取締告發；又取締地點重慶南路118 巷內多處紅線外側都是
    私人土地，員警並從未開單，證明如為私人土地，不能開單
    告發，為此聲明不服，請求撤銷原處分云云。
四、本院查：
（一）異議人於前揭時地將所有之系爭車輛停放在劃設有禁止臨
      時停車紅色實線標線處所，且駕駛人不在現場，而為警製
      單舉發之事實，有臺北市政府警察局北市警交大字第AP00
      00000 號舉發違反道路交通管理事件通知單、現場採證照
      片在卷可稽，並為異議人所不爭執。而依卷附之採證照片
      所示，異議人雖係將系爭車輛停放於重慶南路118 巷建物
      前與紅色實線標線之間之地面，亦即與該紅色實線標線平
      行，停放於紅色標線外側和路緣間之空隙。惟依交通部90
      年8 月13日（90）交路字第008745號函：「道路交通標誌
      標線號誌設置規則第168 條（或169 條）規定：禁止（臨
      時）停車線，用以指示禁止（臨時）停車路段，以劃設於
      道路緣石正面及頂面為原則，無緣石之道路得標繪於路面
      上，距路面邊緣以30公分為度。故依前述原則繪之禁止（
      臨時）停車標線，『其禁停路段並無左右內外之分』。」
      ，前揭臺北市○○○路118 巷路段既劃設有紅色實線標線
      ，依上開函示見解，該紅色標線外側（右側）當亦為禁止
      臨時停車之範圍，故異議人將系爭車輛停放於標線外側和
      路緣間之空隙，自屬在禁止臨時停車處所之違規，至為明
      確。
（二）又縱如異議人所述，上開機車停放之處為私人土地。惟按
      道路交通管理處罰條例第3 條第1 款規定，道路指公路、
      街道、巷衖、廣場、騎樓、走廊或其他供公眾通行之地方
      。易言之，道路之目的乃在供公眾通行，不論是否佔用私
      人土地，應以是否供公眾通行作為認定道路之標準；主管
      機關於權衡維護交通秩序與安全必要後，於供公眾通行之
      道路範圍劃設禁止臨時停車紅色實線，人民即有遵守義務
      ，與該禁止臨時停車路段是否佔用私人土地無涉；又依交
      通部94年6 月21日交路字第0940006793號函釋略以：「查
      『道路交通管理處罰條例』第3 條第1 款規定，道路：指
      公路、街道、巷衖、廣場、騎樓、走廊或其他供公眾通行
      之地方。至倘停車地點屬既成公眾通行之道路，不論產權
      是否屬於私人，仍應適用上揭規定。」，亦同此見解。觀
      諸卷附採證照片，異議人停放系爭車輛之地點為建物與建
      物前劃設之紅色實線標線之間，亦即紅色標線外側和路緣
      間之空隙，顯係為供行人通行之路面，是縱認上開舉發地
      點之土地所有權或為私人所有，揆諸前開說明，仍屬道路
      交通管理處罰條例所稱供公眾通行之道路範圍無訛，而上
      開舉發地點確實劃有紅色實線之禁止臨時停車標線，異議
      人自不得在該處停車，是異議人上開所辯，委無足採。至
      該建物所有人雖於該地點私自安裝不鏽鋼占板，仍無礙於
      該處乃供行人通行道路範圍之認定，該不鏽鋼占板之設置
      合法與否，為另一問題，尚無從以系爭機車係停放於該私
      人設置之不鏽鋼占板上，即免除異議人於劃設有禁止臨時
      停車之紅色標線路段違規停車之違規責任。
五、綜上所述，異議人確有於上揭時、地在劃設紅線之禁止臨時
    停車處所停車之違規行為，原處分機關依道路交通管理處罰
    條例第56條第1 項第1 款及違反道路交通管理事件統一裁罰
    基準表之規定，裁處異議人600 元，核無違誤之處，本件異
    議為無理由，應予駁回。
據上論斷，應依道路交通案件處理辦法第19條，裁定如主文。
中    華    民    國    98    年    5     月    26    日
                          交通法庭  法  官  吳俊龍
上正本證明與原本無異。
如不服本裁定，應於裁定送達後5 日內向本院提出抗告狀。
                                    書記官  劉俊源
中    華    民    國    98    年    5     月    26    日


司法院資訊處製作；財團法人民間司法改革基金會備份。
